【裁判字號】    88,上訴,4395
【裁判日期】    890425
【裁判案由】    違反槍砲彈藥刀械管制條例
【裁判全文】
臺灣高等法院刑事判決                          八十八年度上訴字第四三九五號
    上  訴  人  臺灣桃園地方法院檢察署檢察官
    被      告  丙○○
    指定辯護人  本院甲○辯護人
右上訴人因被告違反槍砲彈藥刀械管制條例案件，不服臺灣桃園地方法院八十六年度
重訴字第三二號，中華民國八十八年八月十六日第一審判決（起訴案號：臺灣桃園地
方法院檢察署八十六年度偵字第一一四五０號、第一一七九０號），提起上訴，本院
判決如左：
    主  文
上訴駁回。
    理  由
一、公訴意旨略以：被告丙○○於民國八十六年六月間某日，在桃園縣桃園市○○路
    八佰伴百貨公司旁空地，將所有之德國製SIGARMS INC 廠制式九釐米半自動手槍
    乙支（槍枝管制編號：0000000000、槍號 U403852，含彈匣一個）、同口徑制式
    子彈六發，以四兩安非他命（作價十萬元）販賣予丁○○（丁○○經判處死刑確
    定，業於八十八年十二月十日執行死刑）；嗣因丁○○於八十六年八月十八日持
    用該槍、彈槍殺林啟賢、吳春蓮等人，經警於八十六年八月十九日下午五時卅分
    許在苗栗縣頭份鎮○○路一三四三號旁查獲丁○○及上開手槍，丁○○並供出作
    案槍枝及子彈均向丙○○以安非他命購得等情，因認被告丙○○涉犯槍炮彈藥刀
    械管制條例第七條第二項、第十條第一項之販賣手槍、子彈罪嫌。
二、按犯罪事實應依證據認定之，無證據不得推定其犯罪事實，刑事訴訟法第一百五
    十四條定有明文；又事實之認定，應憑證據，如未能發現相當證據，或證據不足
    以證明，自不能以推測或擬制之方法，以為裁判基礎；又認定犯罪事實所憑之證
    據，雖不以直接證據為限，間接證據亦包括在內，然而無論直接或間接證據，其
    為訴訟上之證明，須於通常一般人均不致有所懷疑，而得確信其為真實之程度，
    始得據為有罪之認定，倘其證明尚未達到此一程度，而有合理之懷疑時，事實審
    法院在心證上無從為有罪之確信，自應為無罪之判決（最高法院四十年台上字第
    八六號、七十六年度台上字第四九八六號判例意旨參見）。
三、本件公訴人認被告涉犯販賣手槍及子彈罪嫌，無非係以同案被告丁○○、乙○○
    之指述為主要論據；訊據被告丙○○則堅決否認販賣手槍、子彈予丁○○之犯行
    ，辯稱從未販賣槍枝及子彈予丁○○，且八十六年六月間伊與乙○○均因案在臺
    灣桃園看守所羈押，不可能販賣手槍及子彈等語。經查：
（一）丁○○固於警訊及原審審理中一再指稱作案用之手槍及子彈係以四兩安非他命
      之代價向被告丙○○購得，惟丁○○於最初警訊中係稱「在大約八十六年六月
      份因（丙○○）沒有錢購買安非他命，所以拿了該支槍向我換四兩安非他命值
      價新台幣十萬元及（給）我另一支改造手槍，當時我們約在桃園市○○路八佰
      伴旁空地交易，他拿了一支九０手槍子彈六發」（見卷附丁○○於八十六年八
      月十九日警訊筆錄），於原審八十六年十月四日庭訊時則供稱「八十六年六月
      間丙○○分別給我二支手槍，一支是本案之手槍，另一支手槍因可裝二十幾發
      子彈太重送給朋友」（原審卷第二十一頁反面），於八十六年十月十六日再稱
      「槍彈是丙○○送給我的，（槍彈）是八十六年六月份丙○○給我的，是槍借
      我十幾天，我才拿安非他命四兩給他，丙○○沒有表明是給我或借我，．．陳
      是送我二支，槍一支我送新莊朋友」（原審卷第三十一頁反面、第三十二頁）
      ，於八十六年十二月四日則稱「是丙○○先送我槍，後因陳沒有安可吸用，叫
      我送一點安給他，我共分三次安非他命給他」（原審卷第九十一頁反面）；而
      被告丙○○因逃亡經原審通緝，於八十七年六月間到案後，於原審八十七年六
      月二十五日庭訊，丁○○與被告丙○○首次對質時，丁○○先稱「我忘記了，
      那麼多人賣槍給我，丙○○有無賣槍給我，我忘記了」，繼於同日再改稱「有
      的，我有向陳以安非他命換槍，當時在場的還有乙○○」，被告丙○○亦當庭
      否認有丁○○所供之換槍情事（原審卷第一八五頁反面、第一八六頁）；另於
      八十八年六月四日、八十八年七月十二日原審訊問時，丁○○仍均堅稱前開作
      案手槍子彈確係以四兩安非他命為代價向被告丙○○換得，關於實際經過情形
      ，丁○○於八十八年六月四日供稱「於交槍前二天，我有親自碰到丙○○，向
      陳借槍，．．約定過二天後，在八佰伴百貨廣場交槍給我，在交槍給我時，陳
      問我有無安非他命，我回應只有一點，但陳要四兩，我言要過陣子調貨才有」
      、「因陳要求四兩安非他命，我就提議以四兩安非他命去與丙○○換槍」、「
      未約定何時要還槍」、「拿到槍後二－三天，分二次各二兩（安非他命）交予
      丙○○」、「陳交槍是在八十六年五、六月間」、「交槍當時乙○○並不在場
      」、「丙○○有交待此事不要告訴乙○○，因邢會向他要安非他命吸」、「在
      交槍當日我即有買到安非他命，但當時找不到陳」（原審卷第二六０至第二六
      三頁），於八十八年七月十二日陳稱「交槍當日，陳表示要我給他安非他命，
      但未要求數量，因當時我身上沒有安非他命可給，約再過二、三天後，陳又向
      我要安，並言要四兩，我就趕快去買，一次買了半公斤的安非他命，去買之後
      約過三、四天才把安交給丙○○」、「交槍應係在丙○○被關前之八十六年五
      月初」（原審卷第二七六至第二七九頁）：由上述可知丁○○經原審多次訊問
      ，曾於八十七年六月二十五日被告丙○○到案審理時，當庭否認作案手槍及子
      彈係被告所交付，其就此重要之基本事實，前後供述已有不一；且就交付手槍
      、子彈之原因，丁○○於警訊中先稱係因被告欲吸用安非他命，主動提議以槍
      彈交換，於原審審理中則均改稱係其先提議借槍，被告再向之索討安非他命，
      前後亦不相同；其次丁○○就被告如何向之索討安非他命，及其何時購買安非
      他命，又如何交付安非他命予被告，以及交槍時乙○○是否在場及知情等諸多
      細節，前後多次所供亦均有出入，則丁○○所供稱作案手槍及手彈係被告所交
      付一節，是否可採，即不能全然無疑。
（二）又丁○○於最初警訊中及原審原先審理時供稱被告交槍時間係八十六年六月間
      ，另於被告到案後之八十七年六月二十五日庭訊時尚稱交槍時邢大偉有在場，
      已如前述，然經原審向臺灣桃園看守所函查結果，被告與乙○○於八十六年五
      月間均因犯麻藥等案件而同時入所羈押，其中被告於八十六年五月十日入所、
      同年六月十二日出所，乙○○則於八十六年五月十日入所、同年七月三日出所
      ，有該所桃所德總字第００三二四號函及該所受刑人及被告資料查詢一份附卷
      可稽（原審卷第二二０、二二一頁），可知乙○○於八十六年六月均看守所羈
      押中，被告於六月一日至十二日止亦在看守所羈押中，則丁○○所指稱被告在
      八十六年六月間交付槍彈，乙○○且在場一節，顯然與事實不符，是丁○○之
      前開指述有重大瑕庛，已屬灼然；而丁○○於被告到案後之八十八年六月四日
      訊問時再改稱交槍時間係八十六年五、六月間，交槍時乙○○不在場云云，於
      原審八十八年七月十二日訊問時，經原審提示被告及乙○○均於八十六年五月
      十日同時入所收押之事實後，隨即又改稱交槍時間係在被告被關之前，應在八
      十六年五月初，以前稱六月，係記錯時間云云，前後供詞閃爍不一，是否係為
      挾怨誣陷而一再改口，不無疑問，實難遽予憑信；再者，被告於八十六年五月
      十日凌晨二時卅分許係因涉嫌在中壢市○○○街二十四號前竊取他人自用小客
      車內之財物而為警當場查獲，被告又即帶同警方至其位於八德市○○路○段五
      八三巷一七二號租屋處查得所有之毛重０．五公克之安非他命一小包，關於該
      安非他命之由來，被告及同時被查獲之乙○○於當日警訊中均稱係以一千元代
      價向綽號「阿治」之人購得，供二人共同吸用，有桃園縣警察局中壢分局刑事
      案件報告書及被告之警訊筆錄一份在卷可按（當時被告冒名以其弟陳金順名義
      應訊），若如前述丁○○於八十八年七月十二日所供稱被告係於八十六年五月
      初交付槍彈，於交槍後二、三天，被告向之索討安非他命，約再過三、四天，
      才交付安非他命予被告，則被告於八十八年五月十日凌晨即被查獲吸用安非他
      命犯行，距丁○○交付安非他命至多未超過三日，若被告真有自丁○○處收受
      高達四兩之安非他命，何以竟均未被同時查獲？且被告為警查獲之一小包僅毛
      重０．五公克之安非他命，被告及同時被查獲之乙○○於警訊均供稱係以一千
      元代價向綽號「阿治」之不詳人士購得，亦未稱與丁○○有關，若被告真有自
      丁○○處收受大量安非他命，應無再向他人零星購買之理，是丁○○於八十八
      年七月十二日最後一次向原審法院所供於被告於八十六年五月初有交付作案槍
      彈，並於數日後交付被告四兩安非他命以為代價一節，亦有上述之二項瑕疵，
      難認與事實相符，實難遽資為罪證。
（三）除前述丁○○之指訴外，證人乙○○於警訊及偵查中亦曾供稱被告有交付作案
      槍彈予丁○○，乙○○於八十六年八月十九日警訊中先稱「我知道（丁○○非
      法持有槍枝），他（指丁○○）在半年前就擁有了這次開槍打死人的這把槍，
      而這把槍我也有看過，因為這把槍之前是丙○○所有，後來是楊某拿一大包安
      非他命向陳某換來的，所以事情我很清楚」，有警訊筆錄一份在卷可按，然乙○○於八十六年八月十九日警訊中所稱於半年前即約八十六年二月間曾有看到
      丁○○持有作案之槍枝一節，則與前丁○○所述之交槍時間係八十六年四、五
      月，或八十六年五月初，或八十六年六月間等均不相同，且相差達數月之久，
      顯然乙○○於警訊中之指述，已有重大瑕疵；又乙○○固仍於檢察官偵查時指
      稱作案槍枝係被告交付與丁○○，於八十六年八月二十日檢察官訊問時先稱「
      是丁○○賣安非他命給丙○○，而丙○○以該九０手槍與丁○○交換」、「（
      換槍）詳情我不清楚，時間應是八十六年二月到五月間，地點亦不清楚」、「
      之前丙○○曾拿出來借我看一下，我只是暫時拿一下，也因此我知道丙○○有
      手槍，才會告訴丁○○」（八十六偵字第一一四五０號卷、第十六、十七頁）
      ，八十六年九月二十日檢察官偵訊時亦稱確實是被告交槍予丁○○無誤（同上
      偵查卷第四十頁），然乙○○於原審審理中即否認曾看過被告持有作案槍枝，
      亦否認知情丁○○是否有與被告換槍之事實，其於八十八年一月二十二日供稱
      「我不知道此事，直到楊持槍殺人，我才知道楊有槍的」（原審卷第二０七頁
      ），於八十八年四月二十八日再稱「我之前在警訊是如此說，但實際上不是如
      此，當時警方一直逼問我槍枝來源，我們只好推給丙○○（當時陳還未被查獲
      ），隨便就編個理由說丁○○以安非他命去和丙○○換槍」、「我只見過該槍
      一次，即命案槍殺當天」、「（為何知道丁○○在半年前就擁有兇槍）我之前
      確曾看過楊擁有另一把槍（非殺人的兇槍）大致是在殺人案發生前半年，槍是
      黑色的，與殺人的兇槍不一樣，但外型很像」、「案發後丁○○教我要把槍的
      事推給丙○○，我就跟著說了」（原審卷第二五一、第二五二頁），於八十八
      年七月七日又稱「是當天殺完人之後．．．我與楊前往楊住處的路途中，我問
      楊為何要帶槍，槍從何來，楊未直言槍是何人的，只言槍的事要推給丙○○，
      要說是楊拿安非他命去跟丙○○換槍．．被抓後，警察問我槍的事情，我就照
      楊所講的話對警察說」（原審卷第二七四頁），證人乙○○就槍枝究竟是否原
      係被告所有，及是否係被告交付與丁○○一節，前後供述不一，且乙○○嗣後
      已明確陳稱係於案發後受丁○○指示，方於警訊及偵查中指述作案槍枝係丁○○以安非他命向被告所換得，於本院審理時亦再度證稱其並不知道丁○○持用
      槍枝之來源，是因丁○○說如被查獲即將槍枝來源推給丙○○，說是以安非他
      命向丙○○買，所以在警訊中為該等供述等語綦詳（本院八十九年一月二十六
      日訊問筆錄），乙○○前後供述內容既有極大之歧異，則其警訊及偵查中之指
      述，是否可採，自顯然存疑；再如前述，丁○○第一次向本院供稱乙○○知悉
      此事，係於八十七年六月二十五日庭訊時稱因交槍時乙○○在場，故乙○○知
      道此事云云，於八十八年六月四日又再改稱乙○○不在場，不知道乙○○為何
      知道換槍一事云云，於八十八年七月十二日又稱只有伊與乙○○知道此事，在
      交付安非他命給丙○○後，乙○○好像有聽到風聲丙○○借槍給我，乙○○並
      也親自問我有關槍枝之事，當時只是概略的提一下而已，乙○○不知道詳細經
      過情節，也不知道究竟是那枝槍，直到案發殺人後，邢問我槍的事，我才對他
      說是向丙○○拿的云云（以上均見卷附同日訊問筆錄），是關於乙○○為何於
      案發前即知悉「換槍」一事，丁○○前後數次所供均不相同，且丁○○於八十
      八年七月十二日訊問時，亦不否認於案發當日方明確告知乙○○該作案槍枝即
      係被告所交付，則乙○○並非親眼目睹之目擊證人，其先前所述均係得自丁○○之傳聞證言，亦不得以此作為認定被告犯罪之證據。
（四）綜上所述，丁○○及邢大偉雖曾指稱作案槍枝係以四兩安非他命向被告所換得
      ，然而該二人前後多次供述均互不相同，反覆不一，且有多項瑕疵存在，又查
      無任何補強證據足以認定確與事實相符，本即已不足據為認定被告有販賣槍枝
      、子彈等犯罪事實之證據；又本院經徵得被告同意，囑託法務部調查局對被告
      實施測謊鑑定結果，認「丙○○稱：(一)其未拿槍給丁○○；(二)其未以安非
      他命換槍。經測試無情緒波動反應，應未說謊。」有該局八十九年三月二十一
      日（八九）陸（三）字第八九０一四一九四號鑑定通知書在卷足憑，按測謊鑑
      定，係依一般人在說謊時，會產生遲疑、緊張、恐懼、不安等心裡波動現象，
      乃以科學方法，由鑑定人利用測謊儀器，將受測者之上開情緒波動反應情形加
      以紀錄用以分析判斷受測者之供述是否違反其內心之真意而屬虛偽不實；故測
      謊鑑定，倘鑑定人具備專業之知識技能，復基於保障緘默權而事先獲得受測者
      之同意，所使用之測謊儀器及其測試之問題與方法又具專業之可靠性時，該測
      謊結果，如就有利之供述，經鑑定人分析判斷有不實之情緒波動反應，依補強
      性法則，雖不得作為有罪判決之唯一證據，但非無證據能力，仍得供裁判之佐
      證，其證明力如何，事實院有自由判斷之職權；反之，若其有利之供述，經鑑
      定並無任何虛偽供述之情緒波動反應，又無其他合法之積極證據足以證明該部
      分之犯罪事實時，即可印證其真實性，非不得為受測者有利之認定（最高法院
      八十八年台上字第二九三六號判決），故而被告稱並未販賣槍枝、子彈與丁○○乙節堪予採信，此外復查無其他任何足資證明被告有販賣手槍及子彈犯行之
      確切證據存在，自屬不能證明被告犯罪。
四、原審以不能證明被告犯罪，而為被告無罪之諭知，經核於法洵無違誤，檢察官仍
    執丁○○、邢大偉之前述證言提起上訴，任意指摘原判決不當，自無理由，應予
    駁回。
五、丁○○業經判處死刑確定，並於八十八年十二月二日執行死刑，有臺灣臺北看守
    所八十九年一月十九日北所傑總字第０三三０號函附之屍體收埋證明書影本在卷
    可稽，本院事實上已無從再就丁○○以訊問或實施測謊鑑定等證據方法加以調查
    ，併此記明。
據上論斷，應依刑事訴訟法第三百六十八條，判決如主文。
本案經檢察官吳國南到庭執行職務。
中    華    民  國    八十九    年        四      月      二十五      日
                              臺灣高等法院刑事第二十三庭
                                  審判長法  官  劉  靜  嫻
                                        法  官  林  勤  綱
                                        法  官  宋      祺
右正本證明與原本無異。
如不服本判決應於收受送達後十日內向本院提出上訴書狀，其未敘述上訴之理由者並
得於提起上訴後十日內向本院補提理由書（均須按他造當事人之人數附繕本）。
                                        書記官  郭  淑  卿
中    華    民    國    八十九    年       四       月     二十六       日


司法院資訊處製作；財團法人民間司法改革基金會備份。
